【裁判字號】    91,自,603
【裁判日期】    920806
【裁判案由】    詐欺
【裁判全文】
臺灣高雄地方法院刑事判決                          九十一年度自字第六三號
    自  訴  人  乙○○
    被      告  甲○○
                丙○○
右列被告因詐欺案件，經自訴人提起自訴，本院判決如左：
    主  文
甲○○、丙○○，均無罪。
    理  由
一、自訴意旨略以：自訴人乙○○經營億昇汽車維修中心，被告甲○○、丙○○於民
    國九十一年七月十五日委請自訴人將ＢＭＷ廠牌汽車一輛，事後卻拒不支付修繕
    費用，經自訴人多次電話聯絡，惟行動電話均關機、拒接、換號，被告顯係蓄意
    詐欺，因認被告二人涉犯刑法第三百三十九條詐欺罪嫌。
二、按犯罪事實應依證據認定之，無證據不得推定其犯罪事實；不能證明被告犯罪者
    ，應諭知無罪之判決，刑事訴訟法第一百五十四條、第三百零一條第一項定有明
    文。認定不利於被告之事實，須依積極證據，苟積極證據不足為不利於被告事實
    之認定時，即應為有利於被告之認定，更不必有何有利之證據，最高法院三十年
    上字第八一六號著有判例可資參照。告訴人之指訴，本以使被告受刑事訴追或處
    罰為目的，故其陳述是否與事實相符，自應調查其他證據，以資審認，苟其所為
    攻擊之詞，尚有瑕疵，則在此瑕庛未予究明以前，即不能遽採為斷罪之基礎，最
    高法院亦著有六十九年台上字第一五三一號判例可參。又刑法第三百三十九條第
    一項詐欺罪之成立，以行為人意圖為自己或第三人不法所有，以詐術使人將本人
    或第三人之物交付為要件，而所謂以詐術使人交付，必須被詐欺人因其詐術而陷
    於錯誤，若其所用之方法，不能認為詐術，亦不致使人陷於錯誤，即不構成該罪
    ，最高法院四十六年台上字第二六０號判例亦著有明文。另於債務不履行之情形
    ，債務人是否有詐欺之故意及施用詐術，係以行為時為判斷之時點，如行為人初
    無詐欺之故意及使用詐術，嗣後因經濟情況改變或其他因素，而未按契約返還借
    款或其他債務者，則與詐欺之犯行無涉。
三、自訴人以被告甲○○、丙○○涉犯詐欺罪嫌，無非係以本票五紙為其論罪之依據
    。訊據被告二人均堅決否認有何詐欺犯行，被告甲○○辯稱：其領薪水後曾支付
    自訴人二萬五千元，之後因故離職遂無錢支付，其並無詐欺犯意，且該輛車乃公
    司所配給之車輛，修理費應由公司支付等語，被告丙○○則以：其僅係擔任保證
    人，且有償還部分款項，並無詐欺之意圖等語置辯。
四、經查：被告甲○○曾於九十一年七月十五日將ＢＭＷ廠牌汽車一輛送至自訴人所
    經營之億昇汽車維修公司修理，之後，復將另一台小貨車委請自訴人修理，二輛
    車之修理費總共八萬餘元，被告二人分三次清償四萬餘元，尚餘四萬八千八百元
    未清償等情，固據自訴人指訴綦詳，被告二人對於曾簽發本票用以支付車輛修理
    費惟迄今仍未全數清償之情亦坦認在卷，並有被告二人所簽發之本票五紙附卷可
    佐，而堪信為真實；然訊據自訴人於本院調查審理中陳稱：當初原本說好由被告
    自行拿材料來修車，惟之後被告則要求由其先行購買材料修理，客戶前來其所經
    營之修車廠修車時，有時係自行附帶修車所需材料，有時則由其代調修車材料等
    語明確，客戶前往自訴人所經營之億昇汽車維修公司修車時，修車所需材料既有
    自行提供及由自訴人提供二種情形，則此次被告委請自訴人修車所需材料縱係由
    自訴人提供，其交易情節仍與自訴人平時與其他客戶間之交易情形並無何差異，
    而難認有何施用詐術之情形，況且，被告於事後曾分次清償四萬餘元一節，已如
    前述，益足徵其於委請自訴人修車時主觀上並無不法詐騙意圖。綜上，被告並無
    向自訴人施用詐術之情形，主觀上亦無不法之詐騙意圖，縱嗣後因經濟情況改變
    或其他因素，而未清償修理費，其行為仍與詐欺之犯行無涉，此外，本院復查無
    其他積極證據足資審認被告二人有何自訴人所指之詐欺犯行，揆諸前揭法條意旨
    及判例意旨，依法自應為被告二人無罪之諭知。
據上論斷，應依刑事訴訟法第三百四十三條、第三百零一條第一項，判決如主文。
中      華      民      國    九十二    年      八      月      六      日
                                  臺灣高雄地方法院刑事第一庭
                                          法  官  黃  悅  璇
右正本證明與原本無異。
如不服本判決，應於判決送達後十日內，向本院提出上訴狀。
                                          書記官  沈      蘊
中    華    民    國      九十二      年      八      月      六      日


司法院資訊處製作；財團法人民間司法改革基金會備份。
